臺灣屏東地方法院刑事判決
111年度易字第699號
公  訴  人  臺灣屏東地方檢察署檢察官
被      告  張盛隆


上列被告因違反毒品危害防制條例案件，經檢察官提起公訴（11
1年度毒偵字第1740、1880號），於準備程序中，被告就被訴事
實為有罪之陳述，經告以簡式審判程序之旨，並聽取當事人之意
見後，本院合議庭裁定由受命法官獨任進行簡式審判程序，並判
決如下：
    主  文
張盛隆施用第二級毒品，處有期徒刑貳月，如易科罰金，以新臺
幣壹仟元折算壹日。又施用第二級毒品，處有期徒刑貳月，如易
科罰金，以新臺幣壹仟元折算壹日。應執行有期徒刑參月，如易
科罰金，以新臺幣壹仟元折算壹日。
　　犯罪事實
一、張盛隆知悉甲基安非他命為毒品危害防制條例所定之第二級
    毒品，不得持有、施用，竟分別為下列行為：
　㈠基於施用第二級毒品甲基安非他命之犯意，於民國111年7月2
    2日17時許，在屏東縣○○鄉○○路00○0號住處內，以將甲基安
    非他命（無證據證明純質淨重達20公克以上）置於玻璃球（
    未扣案）內，以火燒烤後吸食煙霧之方式，施用第二級毒品
    甲基安非他命1次。嗣於同年7月25日10時55分許，經其自首
    及同意後為警採尿送驗，檢驗結果呈安非他命及甲基安非他
    命陽性反應，始悉上情。
　㈡復基於施用第二級毒品甲基安非他命之犯意，於111年8月6日
    17時許，在上址住處內，以將甲基安非他命（無證據證明純
    質淨重達20公克以上）置於玻璃球（未扣案）內，以火燒烤
    後吸食煙霧之方式，施用第二級毒品甲基安非他命1次。嗣
    於同年8月8日11時35分許，經其自首及同意後為警採尿送驗
    ，檢驗結果呈安非他命及甲基安非他命陽性反應，始悉上情
    。
二、案經屏東縣政府警察局里港分局（下稱里港分局）、屏東縣
    政府警察局內埔分局（下稱內埔分局）報請臺灣屏東地方檢
    察署（下稱屏東地檢署）檢察官偵查起訴。
    理  由
一、按觀察、勒戒或強制戒治執行完畢釋放後，3年內再犯毒品
    危害防制條例第10條之罪者，檢察官應依法追訴，同條例第
    23條第2項定有明文。查被告張盛隆前因施用第二級毒品甲
    基安非他命案件，經本院以110年度毒聲字第750號裁定送勒
    戒處所觀察、勒戒後，認無繼續施用毒品之傾向，於111年1
    月25日執行完畢釋放出所，並經屏東地檢署檢察官以110年
    度毒偵字第1217號為不起訴處分確定等情，有臺灣高等法院
    被告前案紀錄表在卷可按。是被告於前揭觀察、勒戒執行完
    畢釋放後之3年內，再犯本案施用毒品犯行，揆諸前揭規定
    ，應依法追訴處罰。本院就被告施用第二級毒品犯行予以實
    體審究，程序上洵無不合，先予敘明。　　
二、上揭犯罪事實，業據被告於警詢、偵查及本院審理中均坦承
    不諱（見里港分局里警偵字第11131760100號卷【下稱警一
    卷】第5至7頁；內埔分局內警偵字第11132077500號卷【下
    稱警二卷】第7至9頁；屏東地檢署111年度毒偵字第1880號
    卷【下稱偵二卷】第29頁；本院卷第70、71、82頁）。就事
    實欄一、㈠部分，並有屏東縣檢驗中心111年8月15日濫用藥
    物檢驗報告1份在卷可憑（報告編號：R111X01696、檢體編
    號：R111X00000-000、申請文號：里偵查00000000，見警一
    卷第19頁）、勘察採證同意書、里港分局偵查隊偵辦毒品案
    件尿液送檢人真實姓名代號對照表（代號：里偵查00000000
    ）、尿液初步檢驗報告單、查獲毒品案件報告表、現場蒐證
    照片2張等資料在卷可稽（見警一卷第15、17、23、25、27
    頁）；就事實欄一、㈡部分，復有屏東縣檢驗中心111年8月3
    0日濫用藥物檢驗報告1份在卷可憑（報告編號：R111X01852
    、檢體編號：R111X00000-000、申請文號：內偵查00000000
    ，見警二卷第3頁）、勘察採證同意書、內埔分局偵查隊偵
    辦毒品案件尿液送檢人真實姓名代號對照表（代號：內偵查
    00000000）、尿液初步檢驗報告單、查獲毒品案件報告表、
    現場蒐證照片1張等資料在卷可稽（見警二卷第23、19、21
    、25、29頁），足認被告上開任意性自白確與事實相符，堪
    以採信。綜上，本案事證明確，被告犯行洵堪認定，應予依
    法論科。　　
三、論罪部分　
　㈠按甲基安非他命屬毒品危害防制條例第2條第2項第2款所規定
    之第二級毒品，是核被告事實欄一㈠、㈡所為，均係犯同條例
    第10條第2項之施用第二級毒品罪。
　㈡被告事實欄一㈠、㈡分別持有第二級毒品甲基安非他命進而施
    用，其於施用前持有第二級毒品之低度行為，均為其施用之
    高度行為所吸收，均不另論罪。被告上開2次施用第二級毒
    品犯行，犯意各別，行為互殊，應予分論併罰。
　㈢刑之加重部分：
　　被告構成累犯之事實及應加重其刑之事項，均應由檢察官主
    張並具體指出證明之方法後，經法院踐行調查、辯論程序，
    方得作為論以累犯及是否加重其刑之裁判基礎（最高法院11
    0年度台上大字第5660號裁定意旨參照）。經查，被告前⑴因
    詐欺案件，經本院以108年度簡字第667號判決判處有期徒刑
    3月確定，復⑵因施用毒品案件，經本院以108年度簡字第148
    0號判決判處有期徒刑3月確定，又⑶因施用毒品案件，經本
    院以108年度簡字第1485號判決判處有期徒刑2月確定，再⑷
    因施用毒品案件，經本院以108年度簡字第1731號判決判處
    有期徒刑4月確定，猶⑸因施用毒品案件，經本院以108年度
    簡字第1658號判決判處有期徒刑2月確定。上開數案經本院
    以108年度聲字第1815號裁定定其應執行有期徒刑11月確定
    ，於109年8月5日縮短刑期假釋出監並付保護管束，且於109
    年8月25日假釋期滿未經撤銷，視為執行完畢等情，業經檢
    察官敘明並主張被告前案科刑及執行完畢之事實，且為被告
    所不爭執（見本院卷第81、82頁），復與本院卷附前引之被
    告前案紀錄表內容相符，準此，其於有期徒刑執行完畢後5
    年內，故意再犯本案有期徒刑以上之罪，符合累犯之法定要
    件。論告意旨另敘明被告上開⑵至⑸前案之事實，與本案犯行
    屬於相同罪質及有關聯性，有特別惡性及刑罰反應力薄弱等
    情，因認有加重其刑以矯正毒品犯行之必要，故而，依論告
    意旨所指出之裁量加重事實，足認本案犯行與前案犯行間具
    有內在關聯性甚明，是被告本次犯行確有立法意旨之特別惡
    性及刑罰反應力薄弱之具體情節，爰依刑法第47條第1項規
    定、前開判決及司法院釋字第775號解釋意旨，裁量加重其
    刑。　　　
　㈣刑之減輕部分：
　　次按對於未發覺之罪自首而受裁判者，得減輕其刑，刑法第
    62條前段定有明文。本案被告因另案之毒品案件，經屏東地
    檢署檢察官傳喚並到庭陳述，被告先行坦承有前開施用第二
    級毒品犯行等情，有當日檢察官訊問筆錄及前揭查獲毒品案
    件報告表各1份附卷可查（見偵二卷第29頁；警一卷第25頁
    ；警二卷第25頁），是被告係於其犯罪未被發覺前，主動向
    職司偵查犯罪之公務員即自首而願受裁判，爰依刑法第62條
    前段之規定減輕其刑。
　㈤被告分別有上開加重、減輕事由，爰依刑法第71條規定，先
    加後減之。　　
四、刑罰裁量部分：
　㈠爰以行為人之責任為基礎，審酌被告前因多次施用毒品案件
    ，經本院裁定觀察、勒戒及論罪科刑之紀錄（前述論以累犯
    之部分不予重複評價），且甫於111年1月25日因無繼續施用
    傾向出所等情，有前引臺灣高等法院被告前案紀錄表在卷可
    憑，其明知施用毒品行為對於自身危害程度非輕，對社會風
    氣、治安亦有潛在之相當危害，而被告於出所未及1年復再
    為本案2次施用第二級毒品犯行，戒絕毒癮之意志力甚為薄
    弱，所為實有不該。惟念及被告犯後始終坦承犯行之犯後態
    度，且考量其施用毒品之犯行，本質上乃屬戕害自身身心健
    康之行為，未嚴重破壞社會秩序，並害及他人權益，犯罪所
    生損害非大、手段尚稱和平，又行為人再次犯罪，係因藥物
    所生之高度成癮性及心理依賴，若無充分完善社會復歸及藥
    物治療支援系統，自由刑監禁拘禁效果，至多僅能使被告透
    過拘禁式處遇之物理隔絕效果，降低被告生理上對於藥物或
    精神物質之依賴，無從有效防止被告再次犯罪，而施用毒品
    罪之犯罪行為人，其犯罪心態與一般刑事犯罪之本質並不相
    同，應側重適當之醫學治療及心理矯治為宜；兼衡本案犯罪
    動機、目的，暨其自述高職畢業之智識程度，務農，日收入
    新臺幣（下同）1,200元、半日收入650元，未婚無子女（見
    本院卷第83頁）等家庭、經濟生活狀況等一切情狀，就其所
    犯分別量處如主文所示之刑，並均諭知易科罰金之折算標準
    。
　㈡又按數罪併罰之定應執行之刑，係出於刑罰經濟與責罰相當
    之考量，並非予以犯罪行為人或受刑人不當之利益，相較於
    刑法第57條所定科刑時應審酌之事項係對一般犯罪行為之裁
    量，定應執行刑之宣告，乃對犯罪行為人本身及所犯各罪之
    總檢視，除應考量行為人所犯數罪反應出之人格特性，並應
    權衡審酌行為人之責任與整體刑法目的及相關刑事政策，在
    量刑權之法律拘束性原則下，依刑法第51條第5款之規定，
    採限制加重原則，以宣告各刑中之最長期為下限，各刑合併
    之刑期為上限，但不得逾30年，資為量刑自由裁量權之外部
    界限，並應受法秩序理念規範之比例原則、平等原則、責罰
    相當原則、重複評價禁止原則等自由裁量權之內部抽象價值
    要求界限之支配，使以輕重得宜，罰當其責，俾符合法律授
    與裁量權之目的，以區別數罪併罰與單純數罪之不同，兼顧
    刑罰衡平原則（最高法院101年度台抗字第461號裁定要旨參
    照）。查被告張盛隆本案所犯，均係施用第二級毒品罪，罪
    質相同，且各次犯行時間集中在110年7、8月間，本院審酌
    上情及前所揭示之限制加重原則，乃定被告本案所犯2罪，
    應合併執行之刑如主文所示，並諭知易科罰金之折算標準。
五、沒收：
　　至被告本案2次施用第二級毒品所用之玻璃球，雖為得沒收
    之物，然均未據扣案，復查無證據證明其為專供施用第二級
    毒品之器具或該物品內尚有甲基安非他命殘渣殘留而無法析
    離，欠缺刑法上之重要性，爰依刑法第38條之2第2項規定，
    不予宣告沒收。
六、末以，檢察官就被告構成累犯之事實及應加重其刑之事項，
    有所主張並指出證明方法後，基於精簡裁判之要求，即使法
    院論以累犯，無論有無加重其刑，判決主文均無庸為累犯之
    諭知（最高法院110年度台上大字第5660號裁定意旨參照）
    ，附此敘明。
據上論斷，應依刑事訴訟法第273條之1第1項、第299條第1項前
段，毒品危害防制條例第10條第2項，刑法第11條前段、第47條
第1項、第62條前段、第41條第1項前段、第51條第5款，判決如
主文。
本案經檢察官林吉泉提起公訴，檢察官廖期弘到庭執行職務。
中　　華　　民　　國　　111 　年　　12　　月　　1 　　日
                  刑事第六庭    法  官  楊孟穎  
以上正本證明與原本無異。
如不服本判決應於收受判決後20日內向本院提出上訴書狀，並應
敘述具體理由；其未敘述上訴理由者，應於上訴期間屆滿後20日
內向本院補提理由書（均須按他造當事人之人數附繕本）「切勿
逕送上級法院」。
中　　華　　民　　國　　111 　年　　12　　月　　1 　　日
                                書記官  李季鴻
附錄本案論罪科刑法條：
毒品危害防制條例第10條
施用第二級毒品者，處3年以下有期徒刑。